【裁判字號】    98,裁,517
【裁判日期】    980226
【裁判案由】    營業稅
【裁判全文】
最  高  行  政  法  院  裁  定
                                       98年度裁字第517號
上  訴  人  甲○○○
被 上訴 人  財政部臺灣省中區國稅局
代  表  人  趙榮芳
上列當事人間營業稅事件，上訴人不服中華民國95年12月26日臺
中高等行政法院94年度再字第35號判決，提起上訴，本院裁定如
下：
    主  文
上訴駁回。
上訴審訴訟費用由上訴人負擔。
    理  由
一、按對於高等行政法院判決之上訴，非以其違背法令為理由，
    不得為之，行政訴訟法第242條定有明文。依同法第243條第
    1項規定，判決不適用法規或適用不當者，為違背法令；而
    判決有同條第2項所列各款情形之一者，為當然違背法令。
    又提起上訴，應以上訴狀表明上訴理由，並應添具關於上訴
    理由之必要證據，復為同法第244條第1項第4款及第2項所明
    定。準此，當事人對於高等行政法院判決提起上訴，如以高
    等行政法院判決有行政訴訟法第243條第1項規定之不適用法
    規或適用不當為理由時，其上訴狀或理由書應有具體之指摘
    ，並揭示該法規之條項或其內容；若係成文法以外之法則，
    應揭示該法則之旨趣；倘為司法院解釋或本院之判例，則應
    揭示該判解之字號或其內容；如以高等行政法院判決有行政
    訴訟法第243條第2項所列各款情形為理由時，其上訴狀或理
    由書應揭示合於該條項各款之事實。上訴狀或理由書如未依
    此項方法表明，或其所表明者與上開法條規定不合時，即難
    認為已對高等行政法院判決之違背法令有具體之指摘，其上
    訴自難認為合法。
二、本件上訴人對於臺中高等行政法院民國（下同）94年度再字
    第35號判決（下稱原判決）上訴，雖以：(一)原判決就「上訴
    人銷售億峰鋼鐵股份有限公司（下稱億峰公司）新臺幣（下
    同）3,150,000元部分」之認定，不符證據法則，違背法令
    ：(1)上訴人及有限責任臺灣省廢棄物運銷合作社（下稱廢合
    社）總經理吳招治之筆錄均未載明有億峰公司存在；而專案
    申請調檔統一發票查核清單、統一發票僅代表廢合社有開立
    上開金額之發票，不代表是上訴人所銷售；且豐興鋼鐵股份
    有限公司（下稱豐興公司）、桂宏企業股份有限公司（下稱
    桂宏公司）之付款明細表、票據、匯款傳票等資料內，並無
    億峰公司付款給上訴人或其配偶戴財枝，更不可能有票據、
    匯款傳票之資料；又司庫代號A035（即戴惠玉）銷項統計表
    為被上訴人所製作，並無其他資料佐證，況且司庫本來即有
    代社員銷售之權利，此部分為被上訴人所不爭執，且經被上
    訴人剔除。是原審92年度訴字第556號判決（下稱前審判決
    ）所認定之證據，本存有重大瑕疵，故上訴人提出「臺灣省
    訴願決定書及臺中市稅捐稽徵處處分書」所認定億峰公司於
    84年4月無進貨事實，取得廢合社開立之不實發票YA0000000
    號1張，銷售額計3,150,000元，此除可證明億峰公司無自上
    訴人處進貨，反之亦證明上訴人對億峰公司無銷貨，億峰公
    司即不存在被上訴人所認定之「上訴人銷售予17家再生工廠
    」、「計漏報銷售額159,254,102元」之內，當然影響前審
    判決認定上訴人銷售之金額及罰鍰。(2)上訴人與戴財枝之所
    有銀行帳戶均經被上訴人調查，未有上開金額之兌現或存款
    紀錄，且依經驗法則，上訴人不可能隱藏上開款項，而上訴
    人自始即認為本件符合財政部認同共同運銷，故亦無隱藏之
    必要，是該發票並非上訴人銷售，而以廢合社發票交予億峰
    公司。被上訴人係以廢合社開立之發票交予17家再生工廠，
    反面推論上訴人有銷售事實及銷售金額，故倘上訴人能舉證
    證明億峰公司部分非上訴人所銷售，此不僅是原審認定之開
    立銷售憑證予非實際交易對象之問題，而且是上訴人就上開
    金額部分，根本未有銷貨事實，當然影響前審判決結果，原
    判決認「縱使再審原告係以廢合社所開立銷貨憑證予非實際
    交易對象，仍不失有銷貨事實，與億峰公司有無進貨事實無
    涉」云云，顯無理由。(3)綜上，原判決顯未詳予調查上訴人
    提出之證據即「臺灣省訴願決定書及臺中市稅捐稽徵處處分
    書」。(二)原判決就「東億鋼鐵股份有限公司（下稱東億公司
    ）部分」，認為乃係計算錯誤問題，顯有違證據法則、不適
    用法規及判決理由矛盾之違背法令：(1)上訴人所提之統計表
    （上證2）雖為被上訴人所為之計算式，惟該計算式是被上
    訴人計算上訴人應補徵稅額及罰鍰之基礎，前審判決亦以之
    作為判決基礎計算稅額，惟該計算式明顯嚴重錯誤，上訴人
    已於歷次訴訟審理中提出，並經被上訴人屢次承認在卷，然
    前審判決未予詳查，撤銷原處分，本院94年度判字第1364號
    判決（下稱原確定判決）未予糾正，亦未於判決理由中說明
    ，已有判決不備理由之違法。是該計算式即非單純之計算式
    ，而具證物之性質，並足以影響判決之結果，原判決卻以該
    證物僅為計算式，不符行政訴訟法第273條第1項第14款之「
    重要證物」，不具再審事由，顯悖於證據法則，且有判決不
    適用法規之違法。(2)前審判決既已審酌相關證物，而其主文
    所諭「7,962,705元」部分，既是計算錯誤之金額，即與其
    審酌之相關證物不符，顯有認定事實與卷證資料不符之處，
    悖於證據法則，且有判決理由矛盾之違法。(三)原判決就「上
    訴人銷售億峰公司3,150,000元部分」，有判決不備理由之
    違法：(1)本件經被上訴人認為「無進貨事實」之廠商中之「
    萬銘工業社」部分，已因彰化縣稅捐稽徵處處分書認定「無
    進貨事實」，而撤銷原處分，然一樣無進貨事實之「億峰公
    司」，亦經臺中市稅捐稽徵處處分書及臺灣省政府訴願決定
    書肯認，被上訴人何以不剔除？而為不同之判斷？顯違平等
    原則及行政自我拘束原則。前審判決未予詳查，亦未說明其
    不採之理由，原判決對上訴人此部分之主張亦未於判決理由
    內說明，有判決理由不備之違法。(2)前審判決基礎之證據，
    大致仍以調查局之調查筆錄及被上訴人之談話筆錄作為證據
    方法，然調查局之調查筆錄並不實在，且其所載之內容經被
    上訴人先後兩次撤銷復查決定，可知其內容已不實，則該筆
    錄即失其證據之證明力。(四)本件所涉者為82、83及84年度，
    有關廢合社於前揭三年度所開之統一發票是否有「非法出售
    」或「虛開」統一發票之情事，該案經財政部臺灣省北區國
    稅局及財政部訴願委員會近10年的審查，將原認定「廢合社
    有虛開統一發票之情事」之處分予以撤銷，一致認為「申請
    人（及廢合社）開立統一發票部分…無逃漏營利事業所得稅
    之虞，難謂申請人有虛開統一發票之情事」（參見原證9即
    財政部95年5月25日台財訴字第09500139880號訴願決定書及
    原證10即95年6月5日台財訴字第09500229670號訴願決定書
    ）。既然財政部於95年間已承認此符合共同運銷模式，惟因
    本件前已判決確定，該新發生之證據，無法作為本件再審事
    由，惟該部分之認定亦足以推翻原確定判決所為「有虛開發
    票之事實」，顯見原確定判決除有上揭再審之理由外，對於
    本件之部分，亦應將被上訴人所為錯誤之處分予以撤銷等詞
    ，為其論據。惟查，原判決業已就前審判決及原確定判決均
    已斟酌上訴人所提出之證物，並無漏未斟酌之情事；前審判
    決如斟酌「臺灣省訴願決定書及臺中市稅捐稽徵處處分書」
    ，亦不足以影響該判決之結果；被上訴人關於東億公司之銷
    售額計算部分，均有斟酌相關之證物，僅係計算錯誤之問題
    ；統計表並非行政訴訟法第273條第1項第14款所規定之證物
    等情，均已論述綦詳，本院核其所適用之法規與該案應適用
    之現行法規不相違背，與解釋判例亦無牴觸，並無上訴人主
    張之原判決有違背法令之情形。又上訴人係於前審判決及原
    確定判決後，始於原審提出財政部95年5月25日台財訴字第0
    9500139880號訴願決定書及95年6月5日台財訴字第09500229
    670號訴願決定書，自不發生前審及本院就該證物漏未斟酌
    之情形，而非屬行政訴訟法第273條第1項第14款所定之再審
    事由。是核上訴狀所載內容，或係重述其在前審及原審業經
    主張而為前審判決、原確定判決及原判決摒棄不採之陳詞，
    或係就前審及原審取捨證據、認定事實之職權行使事項，任
    加指摘違誤，或係執歧異之法律見解，就前審及原審所為論
    斷或駁斥其主張之理由，泛言原判決理由不備或理由矛盾及
    判決不適用法規或適用不當，而未具體表明原判決究竟有如
    何合於不適用法規或適用不當、或有行政訴訟法第243條第2
    項所列各款之情形，尚難認為已對原判決之如何違背法令有
    具體之指摘。依首揭規定及說明，應認其上訴為不合法，應
    予駁回。
三、據上論結，本件上訴為不合法。依行政訴訟法第249條第1項
    前段、第104條、民事訴訟法第95條、第78條，裁定如主文
    。
中    華    民    國    98    年    2     月    26    日
                    最高行政法院第三庭
                        審判長法官  高  啟  燦
                              法官  姜  素  娥
                              法官  張  瓊  文
                              法官  王  德  麟
                              法官  吳  慧  娟
以  上  正  本  證  明  與  原  本  無  異
中    華    民    國    98    年    2     月    26    日
                              書記官  張  雅  琴


司法院資訊處製作；財團法人民間司法改革基金會備份。
